臺灣士林地方法院刑事裁定　　　　　　　　　　　　　　九十年度自字第二八四號
　　自　訴　人　甲○○
　　被　　　告　乙○○○
右列被告因詐欺案件，經自訴人提起自訴，本院裁定如左：
    主  文
自訴駁回。
    理  由
一、本件自訴意旨略以：自訴人前因積欠被告乙○○○新台幣八十四萬元，業自民國
    七十一年起陸續清償被告，並於七十三年六月間連同本息全數清償完畢。詎被告
    明知對自訴人已無債權存在，竟先於七十七年十月三日以首利建設股份有限公司
    為被告提起民事訴訟，要求該公司將自訴人向該公司承購之房屋及土地移轉登記
    予自訴人後，再於八十一年三月十二日，聲請法院就上開不動產為強制執行，嗣
    經自訴人提起異議之訴撤銷該執行程序勝訴確定，因認被告涉有詐欺罪嫌云云。
二、按法院或受命法官於自訴案件第一次審判期日前訊問及調查結果，如認為案件有
    刑事訴訟法第二百五十二條至第二百五十四條之情形者，得以裁定駁回其自訴，
    同法第三百二十六條第三項定有明文。又按犯罪嫌疑不足者，應為不起訴之處分
    ，刑事訴訟法第二百五十二條第十款亦定有明文。再按詐欺罪之成立，必須行為
    人主觀上有為自己或第三人不法所有之意圖，而被害人因行為人施用詐術陷於錯
    誤，致為財物之交付或使行為人因而得財產上之不法利益，始足當之，合先敘明
    。
三、自訴人指訴其將先前積欠被告債務清償完畢後，被告又向法院聲請對自訴人為強
    制執行，嗣經自訴人提起異議之訴，並經法院判決撤銷強制執行程序等情，固據
    提出臺灣高等法院民事判決書一件為證，惟自訴人並未陳明被告上開行為，究係
    施用何等詐術，致自訴人陷於錯誤，又被告究竟受有何損害；而依自訴人所訴情
    節，無非係指被告明知執行名義之債權已經消滅，竟仍向法院聲請對其財產強制
    執行，嗣於異議之訴中復矢口否認自訴人已清償債務之事實，因認被告涉有詐欺
    犯嫌。惟查，執行法院僅就執行名義為形式審查，並無就執行名義之債權為實體
    審查之義務，是被告持已經成立之執行名義向法院聲請強制執行，縱令該執行名
    義之債權事實上已經消滅，法院在無從知悉之下開始執行程序，自難謂有何陷於
    錯誤可言，況且，針對上開情形，強制執行程序中本已設有異議之訴制度可供債
    務人據以救濟，而本件自訴人亦依法提起異議之訴，並獲勝訴確定在案，從而，
    亦難謂自訴人因而受有任何財產上之損失；其次，由卷附臺灣高等法院八十九年
    度上更（六）字第二四四號判決觀之，自訴人因被告向法院聲請強制執行而對被
    告提起異議之訴，該訴主要爭點在於系爭執行名義之債權是否已因自訴人清償而
    消滅，此一訴訟歷經最高法院五次發回更審，其間亦不乏認定被告所主張債權尚
    未消滅為有理由，而判決自訴人所提異議之訴敗訴之判決，足徵本件被告於八十
    一年間持執行名義向法院聲請強制執行，並非全然無據，亦即被告係主觀上認為
    執行名義債權並未消滅，始向法院申請強制執行，是以尚難僅憑自訴人提起之異
    議之訴嗣後獲得勝訴判決，逕認被告於聲請強制執行之際，主觀上即具有為自己
    或第三人不法所有之意圖。再者，被告於訴訟中之陳述，本應由承審法院依證據
    調查其真偽，是被告在審判上之陳述縱令與事實有所出入，要與行使詐術有別。
    綜上，本件自訴人所指被告犯行，與詐欺罪之構成要件有間，此外，並無其他積
    極證據足資證明被告有何自訴人所指犯行，既無從證明被告犯罪，依照前開說明
    ，本件自訴應予駁回。
據上論結，應依刑事訴訟法第三百二十六條第三項、第二百五十二條第十款，裁定如
主文。
中      華      民      國      九十一    年    一      月      十一    日
                                臺灣士林地方法院刑事第四庭
                                    審判長法  官  杜  惠  錦
                                          法  官  趙  文  卿
                                          法  官  吳  祚  丞
右正本證明與原本無異。
如不服本裁定應於送達後五日內向本院提出抗告狀。
                                          書記官  林  立  原
中      華      民      國      九十一    年     一     月      十四    日
